臺灣高等法院刑事裁定
111年度毒抗字第262號
抗  告  人
即  被  告  鄭進旗



上列抗告人因毒品危害防制條例案件，不服臺灣基隆地方法院中
華民國111年3月4日裁定（111年度毒聲字第86號），提起抗告，
本院裁定如下：
    主  文
抗告駁回。                                             
    理  由
一、原裁定意旨略以：抗告人即被告甲○○（下稱被告）基於施用
    第一級毒品海洛因之犯意，於民國110年8月7日20時許，在
    新北市○○區○○路000號住處，以將海洛因摻入香菸內點燃後
    吸食其煙霧方式，施用海洛因1次之事實，業據被告於偵查
    中坦承犯行，佐以被告為警所採集之尿液，經送驗結果呈嗎
    啡陽性反應，有台灣尖端先進生技醫藥股份有限公司濫用藥
    物檢驗報告、應受尿液採驗人尿液檢體採集送驗記錄及臺灣
    基隆地方檢察署檢察官強制採驗尿液許可書附卷可稽，堪認
    被告確有施用第一級毒品之犯行。又被告前因施用毒品案件
    ，經臺灣基隆地方檢察署以100年度毒偵字第1060號為附命
    完成戒癮治療之緩起訴處分期滿未經撤銷，及另有多次施用
    毒品犯行經起訴判處罪刑，而未受有觀察、勒戒或強制戒治
    之處遇，有本院被告前案紀錄表及矯正簡表在卷可考，然無
    論是否完成戒癮治療，均不得視為事實上已接受等同觀察、
    勒戒或強制戒治之處遇執行完畢，此為最高法院達成之統一
    見解，從而，被告於本案施用毒品犯行以前，未曾接受觀察
    、勒戒及強制戒治，檢察官聲請裁定將被告送勒戒處所觀察
    、勒戒，核屬有據，應予准許，爰依法裁定被告應送勒戒處
    所觀察、勒戒，期間不得逾2月等語。
二、抗告意旨略以：被告前因施用毒品案件，經臺灣基隆地方檢
    察署以100年度毒偵字第1060號為附命完成戒癮治療之緩起
    訴處分，順利完成戒癮治療之報到，效果成彰，確實戒除毒
    癮，至今已9年餘，該政策好又利於被告身心，應確切落實
    ，因觀察勒戒與戒癮治療兩者成效，應屬後者較佳，請求於
    未違背法令前提，將利益歸於被告，給予其機會，重新裁定
    ，判予戒癮治療之緩起訴處分。因家中母親年歲老邁且患有
    大腸癌重症，亟需被告服侍身側，現受原審觀察勒戒裁定，
    著實慌然失措，請求執行法令兼顧情理，讓被告受國法處分
    時亦可照料老母生活起居，且此番教訓，定會牢記，請准予
    所求等語。
三、按「犯（毒品危害防制條例）第10條之罪者，檢察官應聲請
    法院裁定，或少年法院（地方法院少年法庭）應先裁定，令
    被告或少年入勒戒處所觀察、勒戒，其期間不得逾2月」、
    「觀察、勒戒後，檢察官或少年法院（地方法院少年法庭）
    依據勒戒處所之陳報，認受觀察、勒戒人無繼續施用毒品傾
    向者，應即釋放，並為不起訴之處分或不付審理之裁定；認
    受觀察、勒戒人有繼續施用毒品傾向者，檢察官應聲請法院
    裁定或由少年法院（地方法院少年法庭）裁定令入戒治處所
    強制戒治，其期間為6個月以上，至無繼續強制戒治之必要
    為止。但最長不得逾1年」，毒品危害防制條例第20條第1項
    、第2項分別定有明文。再者，毒品危害防制條例第20條第1
    項規定之觀察、勒戒處分，並非對於施用毒品犯罪者之懲處
    ，而係針對受處分人將來之危險所為預防、矯正措施之保安
    處分，目的係為斷絕施用毒品者之身癮及心癮，並屬強制規
    定，凡犯毒品危害防制條例第10條之罪者，除檢察官審酌個
    案情形，依同條例第24條第1項為附命完成戒癮治療之緩起
    訴處分，可排除適用觀察、勒戒之程序外，凡經檢察官聲請
    ，法院僅得依法裁定令入勒戒處所觀察、勒戒，以查其是否
    仍有施用毒品傾向，並據以斷定幫助受處分人徹底戒毒之方
    法。又毒品危害防制條例第24條第1項之規定對於「初犯」
    及「3年後再犯」毒癮治療方式，採行「觀察、勒戒」與「
    緩起訴之戒癮治療」並行之雙軌模式；立法者既賦予檢察官
    選擇上述雙軌制度之權限，則檢察官之職權行使，法院原則
    上應予尊重，僅就檢察官之判斷有違背法令、事實認定有誤
    或其他裁量重大明顯瑕疵等事項，予以有限之低密度審查。
    另按成年被告因施用毒品（含施用第一、二級毒品）罪，經
    檢察官為附命緩起訴確定，對於已完成所命履行之戒癮治療
    期滿未經撤銷者，或依修正前毒品危害防制條例第24條第2
    項所定之「附命緩起訴」經撤銷後，仍應回復原緩起訴處分
    不存在之狀態，由檢察官就該次施用毒品行為依法為相關處
    分之情形，上開二者，於毒品危害防制條例修正後，均不得
    視為事實上已接受等同「觀察、勒戒或強制戒治」之處遇執
    行完畢，業經最高法院達成一致之見解（最高法院110年度
    台上字第2096號、110年度台非字第98號判決意旨參照）。
    是被告經檢察官為附命戒癮治療緩起訴處分確定後，不論有
    無完成戒癮治療，其再犯施用毒品罪，即有適用毒品危害防
    制條例第20條規定，施以觀察、勒戒或強制戒治之必要。
四、經查：
  ㈠上開犯罪事實，業經被告前於偵查時坦承不諱（見臺灣基隆
    地方檢察署110年度毒偵字第1683號卷，下稱毒偵卷，第10
    頁），而其為警採集之尿液檢體，送驗結果呈嗎啡、可待因
    陽性反應，有臺灣基隆地方檢察署檢察官強制採驗尿液許可
    書、應受尿液採驗人尿液檢體採集送驗記錄、台灣尖端先進
    生技醫藥股份有限公司110年8月31日濫用藥物檢驗報告各1
    紙附卷可稽（尿液檢體編號皆為：DZ00000000000；見毒偵
    卷第11至15頁），足認被告前開任意性自白核與事實相符，
    應堪採信，故本件被告施用第一級毒品之犯行洵堪認定。
  ㈡被告前因施用毒品案件，固經：⑴臺灣基隆地方檢察署以100
    年度毒偵字第1060號為附命完成戒癮治療緩起訴處分確定，
    且於102年10月2日期滿未經撤銷；⑵經同署檢察官以106年度
    毒偵字第1327號為附命完成戒癮治療緩起訴處分確定，於10
    7年11月12日完成戒癮治療後，因故意再犯施用第一級毒品
    罪而經檢察官以108年度撤緩字第61號撤銷前揭緩起訴處分
    ，並以108年度撤緩毒偵字第131號提起公訴，該案業經原審
    法院以108年度訴字第306號判決判處罪刑確定，及其後多次
    再犯施用毒品案件均經法院依法判處罪刑確定，而未曾經法
    院裁定令入勒戒處所觀察、勒戒之處遇等情，有本院被告前
    案紀錄表存卷可稽。揆諸前揭最高法院裁判意旨，即應令其
    觀察、勒戒，且不因其間是否另犯施用毒品案件經起訴、判
    刑或執行而有不同；再者，檢察官於判斷被告為戒癮治療或
    觀察勒戒之裁量權行使前，曾於110年12月9日傳喚被告到庭
    ，被告未依期接受訊問，有該日點名單可查（見毒偵卷第49
    頁），檢察官逕依據卷內資料，參照最高法院109年度台上
    大字第3826號刑事裁定意旨，斟酌個案具體情節，依毒品危
    害防制條例第20條第1項、觀察勒戒處分執行條例第3條第1
    項之規定，向法院聲請觀察、勒戒之處遇措施，即難謂有裁
    量逾越、濫用或違反比例原則之明顯違失或不當之處。是原
    審經核檢察官之聲請，且另參照最高法院110年度台上字第2
    096號、台非字第98號裁判意旨及依據現行法律規定，裁定
    被告應送勒戒處所觀察、勒戒，其期間不得逾2月，核其認
    事、用法，於法並無不合。
  ㈢抗告意旨雖稱其前於100年間受附命完成戒癮治療之緩起訴處
    分確實戒除毒癮，效果成彰，成效較觀察勒戒處分佳，請求
    重新裁定予其以戒癮治療代替至勒戒所觀察、勒戒之機會云
    云。然查：被告除上開100年10月3日受附命完成戒癮治療之
    緩起訴處分確定外，尚有前揭多次施用毒品案件，經法院判
    處罪刑確定，並入監執行之紀錄，且方於110年2月20日縮刑
    期滿出監，再於110年8月7日觸犯本件施用毒品案件，此有
    本院被告前案紀錄表存卷足參（見本院卷第18至22頁），顯
    見其根本無法自行戒除施用毒品之習性，益徵被告難以透過
    以社區醫療處遇替代監禁式治療之方式戒除毒癮，則檢察官
    本案逕為聲請觀察、勒戒，自難認有何裁量違法、不當之處
    ；準此，被告上開所請，顯屬無據。至被告抗告意旨以其家
    庭因素，請求法院改為戒癮治療云云，於法不合，難認可採
    。
  ㈣綜上所述，原審依檢察官之聲請，裁定被告應送勒戒處所觀
    察、勒戒，核其認事、用法並無違誤，被告徒執前詞提起抗
    告，核無理由，應予駁回。
據上論斷，應依刑事訴訟法第412條，裁定如主文。　　
中　　華　　民　　國　　111 　年　　3 　　月　　25　　日
                  刑事第十五庭  審判長法　官  陳芃宇
                                      法  官  陳勇松
                                      法  官  陳俞伶
以上正本證明與原本無異。
不得抗告。
                                      書記官  朱家麒
中　　華　　民　　國　　111 　年　　3 　　月　　25　　日